臺灣高等法院高雄分院刑事判決　　　　95年度上訴字第2136號
上　訴　人　臺灣高雄地方法院檢察署檢察官
被　　　告　甲○○
　　　　　　　　　　號
　　　　　　　　　（現於臺灣高雄監獄執行中）
上列上訴人因被告違反毒品危害防制條例案件，不服臺灣高雄地
方法院95年度訴字第2581號中華民國95年10月31日第一審判決（
起訴案號：臺灣高雄地方法院檢察署95年度毒偵字第5026號），
提起上訴，本院判決如下：
    主  文
上訴駁回。
    事實及理由
一、本案經本院審理結果，認第一審判決認事用法及量刑均無不
    當，應予維持，並引用第一審判決書記載之事實、證據及理
    由。
二、移送併案意旨（臺灣高雄地方法院檢察署95年度毒偵字第84
    86號）另以：被告又於民國95年8 月19日20時30分許回溯26
    小時內之某時，在高雄地區某不詳地點，施用第一級毒品海
    洛因1 次，嗣於95年8 月19日20時許，為警在高雄市○○區
    ○○路與甲昌路口為警查獲，因認被告涉犯毒品危害防制條
    例第10條第1 項之施用第一級毒品罪嫌，與本案起訴部分被
    告犯罪事實有集合犯之關係，為實質上一罪之法律上同一案
    件，因而移送本院併案審理等語。惟查行為人基於一個意思
    決定，而為一行為，在刑法上評價為一罪，而所謂「一個意
    思決定」、「一行為」，則係以社會上一般人合理的經驗認
    知為判斷標準（參閱許玉秀，一罪與數罪的理論與實踐二，
    台灣本土法學第79期，95年2 月，第191 至196 頁）。另所
    謂之「集合犯」是一種具有反覆實施性質的構成要件類型，
    雖然對於法益有重覆侵害的特質，但屬於侵害單一法益的犯
    罪形態，施用毒品罪因為行為人性格上對於施用毒品具有倚
    賴性，而會反覆地實施，固可認為係集合犯，而施用毒品一
    般目的在滿足毒癮，原則上以一個滿足毒癮行為作為計算罪
    數的基準，其間的數次中斷，如果在特定空間和緊密時間中
    接續，可認為係接續犯一罪，反之則有成立數罪之可能。故
    若施用毒品者係基於一個滿足毒癮之意思決定，而為一個接
    續施用毒品之行為，固然僅成立一個施用毒品罪，但若係基
    於數個施用毒品之意思決定，而為數個施用毒品之行為，則
    仍應論以數罪；經查本案起訴被告最後1 次施用第一級毒品
    海洛因之時間為95年5 月25日，而上開併案部分被告施用海
    洛因之時間則為95年8 月19日20時30分許回溯26小時內之某
    時，兩者行為時間相距已近3 個月，且其間被告施用毒品行
    為，尚且曾為警查獲而中斷，依社會上一般人合理的經驗認
    知，實難認兩者之間係基於一個施用毒品之意思決定而為之
    一個施用毒品行為之包括一罪，亦即難認兩者間具有一個集
    合犯關係。又被告行為後，刑法第56條連續犯之規定，業於
    94年1 月7 日修正公布刪除，並於95年7 月1 日施行，連續
    數行為其中部分之一行為或數行為，發生在新法修正施行後
    者，該部分不能論以連續犯（最高法院95年第8 次刑事庭會
    議決議參照）。併案意旨所指被告犯行既在上開刑法第56條
    刪除之後，即與本案起訴之被告犯罪事實無從成立連續犯關
    係，而非本案起訴效力所及，本院自不得併予審理，是併案
    部分應退由檢察官另行依法處理。
三、檢察官以原審對上開併案部分之被告犯罪事實，未及併予審
    理，提起本件上訴，指摘原判決不當，依上說明，為無理由
    ，應予駁回。
四、據上論結，應依刑事訴訟法第368 條、第373 條，判決如主
    文。
本案經檢察官彭南雄到庭執行職務。
中　　華　　民　　國　　96　　年　　2 　　月　　15　　日
                  刑事第七庭    審判長法  官  莊飛宗
                                      法  官  邱明弘
                                      法  官  黃憲文
以上正本證明與原本無異。
如不服本判決應於收受本判決後10日內向本院提出上訴書狀，其
未敘述上訴理由者，並得於提起上訴後10日內向本院補提理由書
狀（均須按他造當事人之人數附繕本）「切勿逕送上級法院」。
中　　華　　民　　國　　96　　年　　2 　　月　　15　　日
　　　　　　　　　　　　　　　　　　　書記官  施耀程
附錄本件判決論罪科刑法條：
毒品危害防制條例第10條第1項
施用第一級毒品者，處6月以上5年以下有期徒刑。
附件：
臺灣高雄地方法院刑事判決　　　　　　　95年度訴字第2581號
公　訴　人　臺灣高雄地方法院檢察署檢察官
被　　　告　甲○○　男　40歲（民國○○年○○月○○日生）
　　　　　　　　　　身分證統一編號：Ｚ000000000號
　　　　　　　　　　住高雄市○○區○○里○○○路188巷12
　　　　　　　　　　號
上列被告因毒品危害防制條例案件，經檢察官提起公訴（95年度
毒偵字第5026號），本院判決如下：
    主  文
甲○○施用第一級毒品，累犯，處有期徒刑拾月；又施用第二級
毒品，累犯，處有期徒刑陸月；應執行有期徒刑壹年貳月。
    事  實
一、甲○○前於民國91年間因施用毒品案件，經法院裁定送觀察
    勒戒後，認有繼續施用毒品傾向，再經法院裁定令入戒治處
    所施以強制戒治，復經裁定停止戒治，所餘戒治期間付保護
    管束，於92年4 月29日釋放出所，於同年9 月29日保護管束
    期滿未經撤銷停止戒治而執行完畢；另因偽造文書案件，經
    法院判處有期徒刑4 月確定，於94年9 月29日易科罰金執行
    完畢。詎仍不知悔改，仍於上開強制戒治執行完畢後之5 年
    內，分別於95年5 月25日晚間6 時10分許回溯24小時內某時
    ，在不詳地點，施用海洛因、甲基安非他命各1 次。嗣於95
    年5 月25日晚間6 時10分許，警方至甲○○址設高雄市楠梓
    區○○○路188 巷12號之住所查訪時，甲○○竟由後門攀爬
    木堆逃逸，經警追逐後採尿查獲。
二、案經高雄市政府警察局楠梓分局移送台灣高雄地方法院檢察
    署檢察官偵查起訴。
    理  由
一、上開犯罪事實業據被告甲○○於本院審理時供承不諱，且其
    為警所採集之尿液，經送檢驗之結果，確呈甲基安非他命及
    嗎啡陽性反應，此有高雄市立凱旋醫院A00000000 號濫用藥
    物尿液檢驗報告1 份附卷可稽，又被告前經觀察、勒戒及強
    制戒治後執行完畢釋放等情，亦有臺灣高等法院被告前案紀
    錄表1 件在卷可參；罪證明確，被告犯行堪以認定。
二、查被告行為後，刑法業於94年2 月2 日修正公布部分條文，
    並於95年7 月1 日施行（以下簡稱現行刑法，95年7 月1 日
    施行前之刑法簡稱修正前刑法）。依現行刑法第2 條第1 項
    規定：「行為後法律有變更者，適用行為時之法律。但行為
    後之法律有利於行為人者，適用最有利於行為人之法律。」
    ，此條規定與刑法第1 條罪刑法定主義契合，係規範行為後
    法律變更所生新舊法律比較適用之準據，是刑法第2 條本身
    雖經修正，尚無比較新舊法之問題，應一律適用裁判時之現
    行刑法第2 條，以決定適用之刑罰法律，先予敘明。又本次
    修正涵蓋之範圍甚廣，故比較新舊法時，應就罪刑有關之共
    犯、牽連犯、連續犯、有無累犯加重、自首減輕暨其他法定
    加減原因與加減例等一切情形，綜其全部罪刑之結果而為比
    較，復有最高法院95年5 月23 日 所為之95年度第8 次刑庭
    會議決議可資參照。茲就本案有關之新舊法比較部分，臚列
    如下：(一)又修正前刑法第47條原規定「受有期徒刑之執行完
    畢，5 年以內再犯有期徒刑以上之罪者，為累犯，加重本刑
    至二分之一。」，現行刑法第47條第1 項乃規定為「受徒刑
    之執行完畢，5 年以內『故意』犯有期徒刑以上之罪者，為
    累犯，加重本刑至二分之一」，本件被告曾受上開徒刑執行
    完畢，有臺灣高等法院被告前案紀錄表在卷可稽，其於上開
    徒刑執行完畢後5 年內，「故意」再犯本件施用毒品之罪，
    無論依現行刑法或依修正前刑法，均為累犯，比較新、舊法
    結果，修正前與現行刑法並無較有利於被告之情形。(二)按刑
    法第51條關於數罪併罰之規定於95年7 月1 日修正施行，就
    同條第2 款增訂罰金與死刑併予執行，第5 款提高多數有期
    徒刑合併應執行之刑不得逾30年，仍應依新法第2 條第1 項
    之規定，適用最有利於行為人之法律，且裁判確定前犯數罪
    ，其中一罪在新法施行前者亦同（最高法院95年第8 次刑事
    庭會議決議第5 點參照）。是以被告上開施用毒品之犯行均
    在現行刑法行前，仍應比較新舊法，適用最有利於行為人之
    法律。而審諸上揭之規定，現行刑法就多數有期徒刑定其應
    執行之刑之最高度刑，由20年提高為30 年 ，並未較有利於
    被告，是以本件數罪併罰部分，依修正前刑法第51條第5 款
    規定，定其應執行之刑，較有利被告。(三)綜上，本件依比較
    新舊法之結果，認現行刑法之規定，對於被告顯非有利，故
    應依被告行為時之修正前刑法作為本件被告論罪科刑之依據
    。
三、按海洛因係毒品危害防制條例第2 條第2 項第1 款所稱之第
    1 級毒品，甲基安非他命係同條項第2 款所稱之第2 級毒品
    ，均不得非法持有、施用。核被告所為，係犯毒品危害防制
    條例第10條第1 項之施用第1 級毒品罪及同條第2項 之施用
    第2 級毒品罪。其持有第1 、2 級毒品後進而施用，其持有
    之低度行為，應為施用之高度行為所吸收，不另論罪。又被
    曾受上開有期徒刑之執行，有其台灣高等法院被告前案紀錄
    表1 份在卷可查，其於執行完畢後5 年內再犯本件有期徒刑
    以上之罪，為累犯，應依修正前刑法第47條規定加重其刑。
    被告所犯上開施用第1 級及第2 級毒品二罪，犯意各別，行
    為互殊，應予分論併罰。審酌被告施用毒品經觀察、勒戒及
    強制戒治完畢，竟不知戒惕，再次施用第1 級、第2 級毒品
    ，無視於毒品對於自身健康之戕害及國家對於杜絕毒品犯罪
    之禁令，其顯無戒斷之決心，然念及被告於本院審理期間坦
    承犯行，態度良好，其施用毒品並無危害他人，及被告施用
    毒品之方式等一切情狀，分別量處如主文所示之刑，並定其
    應執行刑。又本件扣案之海洛因1 小包、橡皮止血帶1 條、
  　注射針筒3 支，被告否認為其所有，參之該等物品並非在被
    告住處當場查獲，復查無積極證據可認其為被告所有，爰不
    諭知沒收，併此敘明。
四、又本件被告所犯係死刑、無期徒刑、最輕本刑為3 年以上有
    期徒刑以外之罪，其於準備程序中就被訴事實為有罪之陳述
    ，經法官告知簡式審判程序之旨，並聽取公訴人、被告之意
    見後，本院認為適宜由受命法官獨任進行簡式審判程序，附
    予敘明。
據上論斷，應依刑事訴訟法第273 條之1 第1 項、第299 條第1
項前段，毒品危害防制條例第10條第1 項、第2 項，刑法第2 條
第1 項，修正前刑法第11條前段、第47條、第51條第5 款，判決
如主文。
中　　華　　民　　國　　95　　年　　10　　月　　31　　日
                  刑事第七庭    法　官  林俊寬
以上證明與原本無異。
如不服本判決，應於判決送達後10日內，向本院提出上訴狀。
中　　華　　民　　國　　95　　年　　10　　月　　31　　日
                                書記官  蔡淑貞
附錄法條：
毒品危害防制條例第10條
施用第一級毒品者，處 6 月以上 5 年以下有期徒刑。
施用第二級毒品者，處 3 年以下有期徒刑。
